【裁判字號】    99,聲,362
【裁判日期】    991108
【裁判案由】    定應執行刑
【裁判全文】
臺灣臺東地方法院刑事裁定               99年度聲字第362號
聲  請  人  臺灣臺東地方法院檢察署檢察官
受  刑  人  甲○○
上列聲請人因對受刑人數罪併罰有二裁判以上，聲請定其應執行
之刑（99年度執聲字第325號），本院裁定如下：
    主  文
甲○○犯所犯如附表三所示之罪，應執行有期徒刑貳年壹月。
    理  由
一、受刑人甲○○因毒品危害防制條例及槍砲彈藥刀械管制條例
    等案件，分別經臺灣桃園地方法院及本院判決處如附表三所
    示之刑，並先後確定在案，有各該刑事判決書及臺灣高等法
    院被告前案紀錄表各1件附卷可參。至上開臺灣桃園地方法
    院95年度易字第502號判決雖已於民國97年7月9日縮刑期滿
    執行完畢，惟二裁判以上數罪，縱其中一部分已執行完畢，
    如該數罪尚未全部執行完畢，參照刑法第54條之規定及司法
    院院字第1304號解釋之意旨，仍應依刑法第53條及第51條之
    規定，定其應執行之刑。至受刑人所犯如附表三編號2、3所
    示之罪，雖曾定其應執行刑為有期徒刑2年，惟各該罪既再
    與附表三編號1判決所宣告之刑定其應執行刑，前定之執行
    刑當然失效，仍應以其各罪宣告之刑為基礎，定其應執行刑
    ，不得以前之執行刑為基礎，與後裁判宣告之刑，定其應執
    行刑，最高法院59年台抗字第367號判例意旨可資參照。
二、又定應執行刑之裁定，係按原判決之宣告刑及刑法第51條所
    定之標準而裁定之，並非重新判決，故受刑人行為後，有關
    定應執行刑之法律如有變更，自應以該數聲請定應執行刑判
    決之最後判決日，作為定應執刑裁定之新舊法比較適用基準
    。至於刑法第41條及第42條之1有關易科罰金及易服社會勞
    動等規定，因是否准予易科罰金與易服社會勞動，及各該易
    刑處分之折算標準，原則上均應依原判決時所應適用法律有
    關易刑處分之法律定之；且如有新舊法比較適用之必要（如
    數罪併罰涉及易刑處分時），因刑法施行法第3條之1、第3
    條之2及第3條之3亦設有特別規定，自無庸於定執行刑時，
    另依刑法第2條第1項之規定，就上開易刑處分為新舊法之比
    較適用。
三、故受刑人所犯如附表三所示之罪，其最後之判決日既為如附
    表三編號2、3所示之99年8月30日，則被告為如附表三編號1
    所示之行為後，刑法已於95年7月1日修正與本件有關數罪併
    罰定應執行刑之規定，經綜合比較新舊法之結果，應適用較
    有利於被告之95年7月1日修正施行前之刑法（下稱修正前刑
    法）。至於得否易科罰金及易服社會勞動，與各該易刑處分
    之折算標準部分，雖仍應依各該判決原所適用法律有關易刑
    處分之法律定之，然涉及數罪併罰之部分，因刑法施行法第
    3條之3規定「刑法第41條之規定及第42條之1之規定，於中
    華民國98年12月15日刑法修正施行前（註：99年1月1日）已
    裁判確定之處罰，未執行或執行未完畢者，亦適用之。故受
    刑人所犯如附表三編號2、3所示之罪刑，既不合於刑法第41
    條第1項及第3項得易科罰金及易服社會勞動之規定，縱附表
    編號1所示判決宣告之罪刑得易科罰金，依同條第8項之規定
    ，自亦不適用同條第1項及第3項之規定，而不得易為上開易
    刑處分。又依司法院院字第2702號及大法官解釋釋字第144
    與679號解釋意旨，數罪併罰中之一罪，依刑法規定得易科
    罰金，若因與不得易科之他罪（不論係原非屬得易科罰金之
    罪，或雖屬得易科罰金之罪，因受不得易科罰金之宣告）併
    合處罰結果而不得易科罰金時，原可易科部分所處之刑，自
    亦無庸為易科折算標準之記載。如原判決已就易科罰金之折
    算標準有所諭知，該諭知自當然失效。惟如受刑人已依原判
    決之諭知易科罰金、或依法易服社會勞動執行完畢，基於受
    刑人既得權之保護及法安定性之原則，其因易刑處分執行完
    畢之部分，仍以已執行論。
四、至於聲請人雖未併就各該判決宣告沒收部分（詳如附表一、
    二所示），聲請定其應執行刑。惟數罪併罰應分別宣告其罪
    之刑，然後依法定標準定其應執行之刑，而所謂其罪之刑，
    包括主刑、從刑而言，固無論主刑、從刑，均須依其所犯之
    罪分別宣告後，再據以定其應執行之刑方為相當，有最高法
    院53年台上字第1382號判例意旨可資參照。從而，主刑與從
    刑之宣告間既有不可分之關係，縱聲請人未併予聲請定其應
    執行刑，雖本院仍得加以審判並定其應執行刑（參最高法院
    97年度台非字第504號判決意旨）。然本院慮及現行執行實
    務係分就主刑、從刑而有不同之執行程序（例如同一判決主
    刑及從刑之執行，即有不同之執行指揮書）；且數罪併罰如
    宣告多數沒收，刑法第51條第9款已就其定應執行刑設有明
    確標準而無需法院裁量。佐以數罪併罰案件，如有期徒刑、
    拘役、罰金各處其一時，當然併執行之，毋庸援用刑法第51
    條第10款，自不必於判決主文內標示；至如同一判決有二罪
    以上宣告沒收，而於定執行刑時，關於沒收部分未予定應執
    行之刑，因刑第51條第9款規定原為「宣告多數沒收者，併
    執行之」故對於宣告多數之沒收，定其應執行之刑與否，結
    果並無不同，同一判決宣告多數之沒收，未予定其應執行之
    刑，亦尚難謂為違法，有司法院院字第2769號解釋及最高法
    院70年度第9次刑事庭會議決定意旨可資參照。故就附表一
    、二所示沒收部分，爰不另定其應執行之刑。
五、故聲請人以本院為各該案犯罪事實最後判決之法院，就有期
    徒刑之宣告部分聲請定其應執行之刑，經本院審核各該案卷
    無異，爰依刑事訴訟法第477條第1項，修正前刑法第53條、
    第51條第5款，刑法施行法第3條之3，裁定如主文。另援引
    臺灣臺東地方法院檢察署受刑人甲○○定應執行刑案件一覽
    表資為附表三，附此敘明。
中    華    民    國    99    年    11     月    8    日
                  刑事第二庭  法  官     簡大倫
以上正本證明與原本無異。
如不服本裁定，應於裁定送達後5日內向本院提出抗告狀（須附
繕本）。「切勿逕送上級法院」
                              書記官     洪幸如
中    華    民    國    99    年    11    月    8     日
附表一：
┌──┬─────────────┬───────────┐
│編號│      應沒收銷毀之物      │        備註          │
├──┼─────────────┼───────────┤
│ 1  │第二級毒品甲基安非他命1包 │見臺灣桃園地方法院95年│
│    │（毛重0.361公克）         │度易字第502號刑事判決 │
│    │                          │主文                  │
└──┴─────────────┴───────────┘
附表二：
┌──┬─────────────┬───────────┐
│編號│        應沒收之物        │        備註          │
├──┼─────────────┼───────────┤
│ 1  │手槍半成品（槍枝管制編號：│見臺灣臺東地方法院96年│
│    │0000000000號）內換裝之土造│訴字第133號刑事判決主 │
│    │金屬管1支                 │文                    │
├──┼─────────────┼───────────┤
│ 2  │土造金屬槍管1支           │見臺灣臺東地方法院96年│
│    │                          │訴字第133號刑事判決主 │
│    │                          │文                    │
├──┼─────────────┼───────────┤
│ 3  │改造金屬槍管1支           │見臺灣臺東地方法院96年│
│    │                          │訴字第133號刑事判決主 │
│    │                          │文                    │
└──┴─────────────┴───────────┘

司法院資訊處製作；財團法人民間司法改革基金會備份。
